臺灣嘉義地方法院刑事判決
110年度金訴字第191號
公  訴  人  臺灣嘉義地方檢察署檢察官
被      告  林世旺



上列被告因違反洗錢防制法等案件，經檢察官提起公訴（110年
度偵字第2136號）及移送併辦審理（臺灣臺南地方檢察署檢察官
110年度偵字第11897號），本院判決如下：
    主  文
乙○○幫助犯詐欺取財罪，處拘役伍拾日，如易科罰金，以新臺幣
壹仟元折算壹日。
    犯罪事實
一、乙○○明知詐騙集團常以人頭之行動電話門號向他人施詐，且
    任何人均得以自己名義申請行動電話門號使用，對於不以自
    己名義申請反而收購他人申辦之行動電話門號者，應可預見
    其目的可能係為掩飾不法犯行，避免犯罪行為人曝光以逃避
    執法人員查緝，而提供自己申辦之行動電話門號予陌生人或
    與自己無親友等信賴關係之人使用，可能被利用作為詐騙之
    犯罪工具，竟仍以縱有人以其申辦之行動電話門號實施詐欺
    犯行，亦不違背其本意之幫助犯意，於民國109年8月1日11
    時許，在「台灣大哥大」嘉義垂楊服務中心外，將以自己名
    義申辦之門號：0000000000號行動電話門號（下稱0900門號
    ）之SIM卡1張，交付與某真實姓名不詳，自稱「張浩南」之
    成年男子（無證據證明犯罪人數有達3人以上），供該「張
    浩南」以之通話詐騙他人，並收取新臺幣（下同）3,000元
    為對價。
(二)嗣取得0900門號SIM卡之「張浩南」，於109年8月間，於網
    路上虛構化名「莊至涵」、「小涵」（無證據證明為未滿18
    歲之人）之人，分別於通訊軟體LINE及FACEBOOK申請帳號以
    之結識甲○○後，復以0900門號及通訊軟體LINE與甲○○聯繫，
    而向甲○○佯稱：母親生病住院，需向甲○○借款云云，致甲○○
    陷於錯誤，於109年8月11日9時47分許，在高雄市○○區○○路0
    00號之阿蓮郵局，匯款27,000元至該詐欺集團指定之帳戶（
    郵局帳戶：00000000000000號，戶名：丁○○；丁○○所涉犯行
    ，於本院審理中），並旋遭丁○○提領完畢。
(三)又「張浩南」另於109年7月28日13時許，再以化名「莊至涵
    」、「小涵」之名稱，先於FACEBOOK結識丙○○後，再以0900
    門號及通訊軟體LINE與丙○○聯繫，並向丙○○佯稱：母親生病
    住院及需支付房租，需向丙○○借款云云，致丙○○陷於錯誤，
    於109年7月28日15時33分許，透過網路銀行匯款22,000元至
    該詐欺集團指定之帳戶（玉山銀行帳戶：0000000000000號
    ，戶名：黃詩雅；黃詩雅所涉犯行，另由臺灣桃園地方檢察
    署偵辦中）。
二、案經甲○○訴由嘉義縣警察局民雄分局報告臺灣嘉義地方檢察
    署檢察官偵查起訴；暨丙○○訴由桃園市政府警察局大溪分局
    報告臺灣臺南地方檢察署移送併辦。
    理  由
壹、證據能力之認定：
一、本案以下所引用具傳聞證據性質之供述證據，因檢察官、被
    告乙○○於本院準備程序時，均同意作為證據（金訴卷第52頁
    ），本院審酌該等證據之作成或取得之狀況，並無非法或不
    當取證之情事，且亦無顯不可信之情況，分別依刑事訴訟法
    第159條之5第1項規定，均具有證據能力。
二、至本院其餘所引用非供述證據之證據能力部分，並無證據證
    明係公務員違背法定程序所取得，且本院審酌該等非供述證
    據並無顯不可信之情況與不得作為證據之情形，依刑事訴訟
    法第158條之4反面解釋，應認均有證據能力。
貳、認定事實所憑之證據及理由：　　
一、訊據被告固坦承有於上開時、地，將0900門號之SIM卡以月
    租3,000元之代價租給「張浩南」使用，惟矢口否認有何幫
    助詐欺之犯行，辯稱：「張浩南」跟我說是網拍使用，所以
    我才把門號租給「張浩南」，不清楚被拿去做詐欺使用，希
    望判無罪，因為我對詐欺這件事情不清楚云云，然查：　　
(一)被告有於上開時、地，將其所申設0900門號行動電話SIM卡
    交付與「張浩南」，並取得「張浩南」所交付之3,000元現
    金，而該0900門號有遭「張浩南」以化名「莊至涵」、「小
    涵」提供用作詐欺告訴人甲○○、丙○○之用之事實，為被告所
    不爭執（金訴卷第92-101頁），核與告訴人甲○○、告訴人丙○○於警詢、偵查中指述（警4344卷第15-17頁；警3854卷第1
    5-19頁；偵2136卷第35-38頁）大致相符，並有告訴人甲○○
    郵政匯款申請書、郵政存簿儲金簿存摺封面影本及交易明細
    （警4344卷第19-21頁）、告訴人甲○○提供之LINE對話紀錄
    翻拍照片（警4344卷第22-24頁）、內政部警政署反詐騙諮
    詢專線紀錄表（警4344卷第25頁；警3854卷第61-62頁）、
    高雄市政府警察局湖內分局阿蓮分駐所受理詐騙帳戶通報警
    示簡便格式表（警4344卷第26頁）、金融機構聯防機制通報
    單（警4344卷第27頁；警3854卷第65頁）、丁○○帳戶個資檢
    視、開戶資料及交易明細（警4344卷第28、29-33頁）、丁○○至郵局提款之監視器翻拍畫面（警4344卷第34頁）、0900
    門號通聯調閱查詢資料（警4344卷第36頁）、被告提供與「
    張浩南」間LINE通話紀錄翻拍畫面（警4344卷第37-38頁）
    、黃詩雅帳戶開戶資料及交易明細（警3854卷第57-60頁）
    、桃園市政府警察局大溪分局三層派出所受理詐騙帳戶通報
    警示簡便格式表及受理刑事案件報案三聯單（警3854卷第63
    、121頁）、告訴人丙○○提供FACEBOOK及LINE對話紀錄翻拍
    畫面（警3854卷第109-133、117-118頁）、桃園市政府警察
    局大溪分局三層派出所受理各類案件紀錄表（警3854卷第12
    3頁）附卷可參，此部分事實首堪認定。
(二)被告雖以前詞置辯，惟本院基於以下理由，認為不可採：
　⒈按刑法上之故意，可分為直接故意與不確定故意（間接故意
    ），所謂「不確定故意」，係指行為人對於構成犯罪之事實
    ，預見其發生而其發生並不違背其本意者，刑法第13條第2
    項定有明文。又手機門號作為個人對外溝通聯絡之工具，申
    請開設並無特殊限制，一般民眾皆得申請取得，且一人得申
    請多支門號使用，乃眾所週知之事實，故除非充作犯罪工具
    使用，藉以逃避追緝，否則一般正常使用行動電話之人，實
    無向他人取得行動電話門號使用之理。若有人不以自己名義
    申請門號，反向無關他人取得門號供己使用，衡情應能懷疑
    收取門號之人目的在於躲避追查，而為詐取他人財物或作為
    不法之用途，況近年來社會上各式手機詐財事件層出不窮，
    被告對此應無不知之理，且手機號碼具有私人專屬性，倘見
    有人無端收集手機門號，提供門號者應能預見其所提供之手
    機門號，極有可能會有遭他人利用從事不法行為，並藉以逃
    避追緝，縱偶將行動電話門號交付他人，亦必深入瞭解其用
    途後方提供使用。
　⒉查被告為有一定社會經驗之成年人，對此當更有清楚的認識
    ，故當其將0900門號之SIM卡交付與「張浩南」時，客觀上
    當能預見0900門號很可能會被利用作為犯罪工具之用，且其
    發生並不違背其本意，則被告主觀上應有幫助詐欺之不確定
    故意。
(三)綜上，「張浩南」於取得被告提供之0900門號SIM卡後，確
    實有將0900門號用於與告訴人甲○○、丙○○聯繫之用，使告訴
    人甲○○、丙○○誤認0900門號確實為「莊至涵」、「小涵」所
    有，並確信有「莊至涵」、「小涵」此人存在，進而誤信「
    莊至涵」、「小涵」在LINE上所實行之上開詐述內容為真，
    致陷於錯誤，並將款項匯入上開丁○○、黃詩雅之金融機構帳
    戶內，被告提供0900門號之行為，確有使「張浩南」詐取他
    人財物之犯行易於實行，而有促成其結果發生之作用。故而
    ，被告前揭所辯顯屬飾卸之詞，無足採之。本案事證明確，
    被告犯行洵堪認定，應依法論科。
二、至公訴意旨認：被告將0900門號之SIM卡交付與「張浩南」
    ，供「張浩南」以之接收註冊通訊軟體「LINE」帳號認證碼
    之用云云，惟查遍全卷，並無公訴人所稱0900門號用以接收
    LINE帳號認證碼之證據，故公訴意旨所指有此一過程，容有
    誤會，附此敘明。
參、論罪科刑：
一、按刑法上之幫助犯，係對於犯罪與正犯有共同之認識，以幫
    助之意思，對於正犯資以助力，而未參與實施犯罪之行為者
    而言。因此，如未參與實施犯罪構成要件之行為，且係出於
    幫助之意思提供助力，即屬幫助犯，而非共同正犯。被告基
    於幫助之犯意，將0900門號之SIM卡提供予真實姓名年籍不
    詳之「張浩南」，使「張浩南」以化名「莊至涵」、「小涵
    」於FACEBOOK及LINE上詐取他人財物之犯行易於實行已如前
    述，足見被告僅係參與詐欺罪構成要件以外之行為，且並無
    證據證明被告係以正犯而非以幫助犯之犯意參與犯罪，應認
    其所為係幫助犯而非正犯行為。
二、核被告所為，係犯刑法第30條第1項前段、第339條第1項幫
    助詐欺取財罪。又被告係以幫助之意思，參與構成要件以外
    之行為，為幫助犯，爰依刑法第30條第2項規定減輕其刑。
三、審理範圍：
　　臺灣臺南地方檢察署檢察官110年度偵字第11897號移送併辦
    意旨書函請併辦之犯罪事實，與被告所犯本案犯行相同，為
    同一案件，本院自得併為審判，併予敘明。
四、爰審酌被告交付其申辦之0900門號SIM卡供他人作為不法目
    的使用，助長詐欺活動之發生，並因此增加刑事犯罪偵查之
    困難，嚴重破壞社會治安及有礙金融秩序，殊為不該，且犯
    後未能坦認全部犯罪情節；惟念及被告為詐欺取財之幫助犯
    ，不法及罪責內涵較低，及不法所得均由詐欺取財之正犯成
    員所取得，兼衡本案被害人數、受害匯款金額之多寡，且被
    告前無任何犯罪之前案紀錄，此有臺灣高等法院被告前案紀
    錄表1份在卷可查（見本院卷第163頁），可認素行良好，況
    被告於本院審理期間，已積極與告訴人甲○○達成和解，賠償
    告訴人甲○○共20,000元之損害，有告訴人甲○○提出之撤回告
    訴狀、和解書、本院110年10月22日公務電話紀錄（金訴卷
    第35、37、105頁）在卷可查，應認有彌補告訴人甲○○損害
    之意，犯後態度尚可，而雖告訴人丙○○無調解意願，致被告
    與告訴人丙○○未達成調解等情，暨被告自陳從事塑膠射出工
    廠員工，月薪約28,000元、未婚無子女、平常與哥哥、姊姊
    、爸爸及妹妹同住、大學畢業之智識程度（金訴卷第101頁
    ）等一切情狀，量處如主文所示之刑，並諭知易科罰金之折
    算標準，以示懲儆。
五、沒收部分：　　 
　⒈犯罪所得3,000元不宣告沒收：
　　按犯罪所得，屬於犯罪行為人者，沒收之；於全部或一部不
    能沒收或不宜執行沒收時，追徵其價額；宣告前2條之沒收
    或追徵，有過苛之虞者，得不宣告或酌減之，刑法第38條之
    1第1項前段、第3項、第38條之2第2項亦有明文。查本案被
    告交付0900門號SIM卡所取得之對價為3,000元，此經被告坦
    承不諱（金訴卷第92頁），應認本案被告之犯罪所得為3,00
    0元，然被告已賠償告訴人甲○○20,000元如前述，若再就此
    部分犯罪所得沒收，被告所賠償之金額即已超過被告自承之
    犯罪所得，本院認倘對被告再宣告沒收其犯罪所得，實有過
    苛之虞，是衡酌前開刑法第38條之2第2項規定，爰不予宣告
    沒收。
　⒉0900門號之SIM卡，不宣告沒收：
　　本案被告將其所有之0900門號SIM卡交付與他人犯本案詐欺
    罪行使用，該0900門號SIM卡雖係供犯罪所用之物，但經被
    告交付與「張浩南」後，非被告所有，爰無從依刑法第38條
    第2項規定宣告沒收，附此敘明。
據上論斷，應依刑事訴訟法第299條第1項前段（依刑事判決精簡
原則，僅記載程序法條文），判決如主文。　　
本案經檢察官蔡英俊提起公訴、臺灣臺南地方檢察署檢察官郭文
俐移送併辦，檢察官陳昱奉到庭執行職務。
中　　華　　民　　國　　110 　年　　11　　月　　3 　　日
                  刑事第四庭  審判長法　官　陳仁智
　　　　　　　　　                  法  官  康敏郎
　　　　　　　　　                  法  官  沈芳伃
以上正本證明與原本無異。
如不服本判決應於收受判決後20日內向本院提出上訴書狀，並應
敘述具體理由；其未敘述上訴理由者，應於上訴期間屆滿後20日
內向本院補提理由書（均須按他造當事人之人數附繕本）「切勿
逕送上級法院」。告訴人或被害人如對於本判決不服者，應具備
理由請求檢察官上訴，其上訴期間之計算係以檢察官收受判決正
本之日期為準。
中　　華　　民　　國　　110 　年　　11　　月　　3 　　日
                                    書記官　張簡純靜
【論罪法條】：　
《刑法第30條》
幫助他人實行犯罪行為者，為幫助犯。雖他人不知幫助之情者，
亦同。
幫助犯之處罰，得按正犯之刑減輕之。

《刑法第339條》
意圖為自己或第三人不法之所有，以詐術使人將本人或第三人之
物交付者，處五年以下有期徒刑、拘役或科或併科五十萬元以下
罰金。
以前項方法得財產上不法之利益或使第三人得之者，亦同。
前二項之未遂犯罰之。